---
title: "<img src ='logo2.png' height='40'> Relatório - Pesquisas Mensais (PIM, PMC, PMS)"
author: 'Núcleo de Dados <br><span style = "font-size: 110%;">ADEPE<br><a href="https://github.com/dteconometrics">`r fontawesome::fa("github", fill = "#282f6b")`</a>&nbsp; <a href="https://www.linkedin.com/in/vinicius-limeira-565117180/">`r fontawesome::fa("linkedin", fill = "#282f6b")`</a>&nbsp; <a href="mailto:vinicius.valenca@adepe.pe.gov.br">`r fontawesome::fa("envelope", fill = "#282f6b")`</a>&nbsp; <a href="https://www.adepe.pe.gov.br/">`r fontawesome::fa("home", fill = "#282f6b")`</a></span>'
date: "2024-03-13"
lang: pt
format: 
  html:
    page-layout: full
    fig-width: 4.5
    fig-height: 3
    fig-dpi: 600
execute:
  echo: false
  warning: false
  message: false   # não exibe avisos resultantes de códigos
---

```{r pim}
#| include: false


# Pacotes --------------

library(tidyverse)
library(lubridate)
library(tstools)
library(sidrar)
library(zoo)
library(scales)
library(gridExtra)
library(tsibble)
library(timetk)
library(knitr)
library(kableExtra)
library(ggthemes)


# Acumular  valores percentuais em 'n' janelas móveis
acum_i <- function(data, n){
  
  data_ma_n <- RcppRoll::roll_meanr(data, n)
  
  data_lag_n <- dplyr::lag(data_ma_n, n)
  
  data_acum_n = (((data_ma_n/data_lag_n)-1)*100)
  
  return(data_acum_n)
  
}
names <- c('date', 'receita', 'volume', 'receita_sa', 'volume_sa')

foot_ibge <- "Fonte: ADEPE com dados do IBGE"


#| include: false

# Coleta e Tratamento Nacional ---------------------


## Com Ajuste Sazonal 

pim_sa = '/t/8888/n1/all/v/12607/p/last%20182/c544/all/d/v12607%205' %>% 
  sidrar::get_sidra(api=.) %>% 
  mutate(date = parse_date(`Mês (Código)`, format = '%Y%m')) %>% 
  dplyr::select(date, "Seções e atividades industriais (CNAE 2.0)", Valor) %>% 
  spread("Seções e atividades industriais (CNAE 2.0)", Valor) %>% 
  as_tibble()
  

## Sem Ajuste Sazonal 


pim = get_sidra(api='/t/8888/n1/all/v/12606/p/last%20182/c544/all/d/v12606%205') %>%
  mutate(date = parse_date(`Mês (Código)`, format='%Y%m')) %>%
  select(date, "Seções e atividades industriais (CNAE 2.0)", Valor) %>%
  spread("Seções e atividades industriais (CNAE 2.0)", Valor) %>%
  as_tibble() 
## Transformação em ST 


pim_sa_ts = ts(pim_sa[,-1], start = c(year(pim_sa$date[1]),
                                      month(pim_sa$date[1])), frequency = 12)

## Variação na Margem -------------
margem = (pim_sa_ts/stats::lag(pim_sa_ts,-1)-1)*100
colnames(margem) <- colnames(pim_sa[,-1])
margem = tk_tbl(margem, preserve_index = TRUE,
                rename_index = 'date')

## Formato Long 


margem_long = margem %>% 
  gather(variavel, valor, -date)



## Variaão Interanual ------------------------

pim_ts = ts(pim[,-1], start = c(year(pim$date[1]),
                                month(pim$date[1])), frequency = 12)

interanual = (pim_ts/stats::lag(pim_ts,-12)-1)*100
colnames(interanual) <- colnames(pim[,-1])

interanual = tk_tbl(interanual, preserve_index = TRUE,
                    rename_index = 'date')

interanual_long = interanual %>% 
  gather(variavel, valor, -date)


## Variação acumulada em 12 meses ------ 
anual = acum_i(pim_ts,12) %>%
  as_tibble() %>%
  mutate(date = pim$date) %>%
  drop_na() %>%
  select(date, everything()) 

anual_long = anual %>%
  gather(variavel, valor, -date)



## Dados De Pernambuco e Nordeste----------------

## Coleta e Tratamento dos Dados ------------------

names <- c("date", "pim_sa_pe")

## Produção Industrial índice e SA

pim_pe_sa = '/t/8888/n3/26/v/12607/p/all/c544/129314/d/v12607%205' %>% 
  sidrar::get_sidra(api=.) %>% 
  mutate(date = parse_date(`Mês (Código)`, format = "%Y%m")) %>% 
  select(date, "Seções e atividades industriais (CNAE 2.0) (Código)", Valor) %>% 
  spread("Seções e atividades industriais (CNAE 2.0) (Código)", Valor) %>% 
  `colnames<-`(names) %>% 
  as_tibble() %>% 
  drop_na()

pim_pe = '/t/8888/n3/26/v/12606/p/all/c544/129314/d/v12606%205' %>% 
  sidrar::get_sidra(api=.) %>% 
  mutate(date = parse_date(`Mês (Código)`, format = "%Y%m")) %>% 
  select(date,"Seções e atividades industriais (CNAE 2.0) (Código)", Valor) %>% 
  spread("Seções e atividades industriais (CNAE 2.0) (Código)", Valor) %>% 
  `colnames<-`(c('date', 'pim_pe'))


## Produção Ceara Sa e indice 


pim_ce_sa = '/t/8888/n3/23/v/12607/p/all/c544/129314/d/v12607%205' %>% 
  sidrar::get_sidra(api=.) %>% 
  mutate(date = parse_date(`Mês (Código)`, format = '%Y%m')) %>% 
  select(date,"Seções e atividades industriais (CNAE 2.0) (Código)", Valor) %>% 
  spread("Seções e atividades industriais (CNAE 2.0) (Código)", Valor) %>% 
  `colnames<-`(c('date',"pim_ce_sa")) %>% 
  as_tibble() %>% 
  drop_na()


pim_ce = '/t/8888/n3/23/v/12606/p/all/c544/129314/d/v12606%205' %>% 
  sidrar::get_sidra(api=.) %>% 
  mutate(date = parse_date(`Mês (Código)`, format = '%Y%m')) %>% 
  select(date,"Seções e atividades industriais (CNAE 2.0) (Código)", Valor) %>% 
  spread("Seções e atividades industriais (CNAE 2.0) (Código)", Valor) %>% 
  `colnames<-`(c('date', 'pim_ce')) %>% 
  as_tibble() %>% 
  drop_na()

## Produção Bahia SA e Indice 


pim_ba_sa = '/t/8888/n3/29/v/12607/p/all/c544/129314/d/v12607%205' %>% 
  sidrar::get_sidra(api=.) %>% 
  mutate(date = parse_date(`Mês (Código)`, format = '%Y%m')) %>% 
  select(date,"Seções e atividades industriais (CNAE 2.0) (Código)", Valor) %>% 
  spread("Seções e atividades industriais (CNAE 2.0) (Código)", Valor) %>%
  `colnames<-`(c('date', 'pim_ba_sa')) %>% 
  as_tibble() %>% 
  drop_na()
  

pim_ba = '/t/8888/n3/29/v/12606/p/all/c544/129314/d/v12606%205'  %>% 
  sidrar::get_sidra(api=.) %>% 
  mutate(date = parse_date(`Mês (Código)`, format = '%Y%m')) %>% 
  select(date,"Seções e atividades industriais (CNAE 2.0) (Código)", Valor) %>% 
  spread("Seções e atividades industriais (CNAE 2.0) (Código)", Valor) %>% 
  `colnames<-`(c('date', 'pim_ba')) %>% 
  as_tibble() %>% 
  drop_na()


## Nível Nordeeste 

names_2 <- c('date', 'pim_ne')

pim_ne_sa = '/t/8888/n2/all/v/12607/p/all/c544/129314/d/v12607%205' %>% 
  get_sidra(api =.) %>% 
  mutate(date = parse_date(`Mês (Código)`, format = '%Y%m')) %>% 
  select(date, "Seções e atividades industriais (CNAE 2.0) (Código)", Valor) %>% 
  spread("Seções e atividades industriais (CNAE 2.0) (Código)", Valor) %>% 
  `colnames<-`(c('date', 'pim_ne_sa')) %>% 
  as_tibble()




pim_ne = '/t/8888/n2/all/v/12606/p/all/c544/56689,129314,129315,129316,129317,129318,129324,129326,129331,129332,129333,129334,129336,129338,129339/d/v12606%205' %>% 
  get_sidra(api = .) %>% 
  mutate(date = parse_date(`Mês (Código)`, format = '%Y%m')) %>% 
  select(date, "Seções e atividades industriais (CNAE 2.0) (Código)", Valor) %>% 
  spread("Seções e atividades industriais (CNAE 2.0) (Código)", Valor) %>% 
  `colnames<-`(names_2) %>% 
  select(date, pim_ne) %>% 
  as_tibble()


## Juntando os dados 


dados_sa = pim_pe_sa %>% 
  inner_join(pim_ce_sa, by = 'date') %>% 
  inner_join(pim_ba_sa, by= 'date') %>% 
  inner_join(pim_ne_sa, by = 'date')


dados = pim_pe %>% 
  inner_join(pim_ce, by = 'date') %>% 
  inner_join(pim_ba, by = 'date') %>% 
  inner_join(pim_ne, by = 'date')

## Transformando em St -------------- 


## Variação na Margem de nordeste 


dados_sa_ts = ts(dados_sa[,-1], start = c(year(dados_sa$date[1]),
                                          month(dados_sa$date[1])), frequency = 12)


## Varição na Margem -----------

margem_data = (dados_sa_ts/stats::lag(dados_sa_ts,-1)-1)*100

colnames(margem_data) <- colnames(dados_sa[,-1])

margem_data = tk_tbl(margem_data, preserve_index = TRUE,
                     rename_index = 'date')

## Formato Long 

margem_data_long = margem_data %>% 
  gather(variavel, valor, -date)


## Variação Interanual -----------------------


dados_ts = ts(dados[,-1], start = c(year(dados$date[1]),
                                    month(dados$date[1])), frequency = 12)

interanual_data = (dados_ts/stats::lag(dados_ts, -12)-1)*100
colnames(interanual_data) <- colnames(dados[,-1])

interanual_data = tk_tbl(interanual_data, preserve_index = TRUE,
                         rename_index = 'date')

interanual_data_long = interanual_data %>% 
  gather(variavel, valor, -date)


## Variação Acumulada em 12 Meses ------------

anual_data = acum_i(dados_ts,12) %>% 
  as_tibble() %>% 
  mutate(date = dados$date) %>% 
  drop_na() %>% 
  select(date, everything())


anual_data_long = anual_data %>% 
  gather(variavel, valor, -date)






```

```{r pms}

names <- c('date', 'receita', 'volume', 'receita_sa', 'volume_sa')

## Coleta e Tratamento dos Dados --------------------

tabpms = '/t/5906/n1/all/v/7167,7168/p/all/c11046/all/d/v7167%205,v7168%205' %>% 
  sidrar::get_sidra(api = .) %>% 
  mutate(date = parse_date(`Mês (Código)`, format = '%Y%m')) %>% 
  dplyr::select(date, "Variável", "Tipos de índice", Valor) %>% 
  pivot_wider(id_cols = date,
              names_from = c("Variável", "Tipos de índice"),
              values_from = Valor) %>% 
  `colnames<-`(names) %>% 
  dplyr::select(date, receita, receita_sa, volume, volume_sa) %>% 
  as_tibble()



## Criar métricas --------------
tabpms =
  tabpms %>%
  mutate(margem_receita = (receita_sa/lag(receita_sa,1)-1)*100) %>%
  mutate(margem_volume = (volume_sa/lag(volume_sa,1)-1)*100) %>%
  mutate(interanual_receita = (receita/lag(receita,12)-1)*100) %>%
  mutate(interanual_volume = (volume/lag(volume,12)-1)*100) %>%
  mutate(anual_receita = acum_i(receita,12)) %>%
  mutate(anual_volume = acum_i(volume,12))

## Wide para long
tabpms_long =
  tabpms %>%
  gather(variavel, valor, -date)

# Dados Nacionais --------------

# Coleta e Tratamento dos Dados --------------------

tabpms = '/t/5906/n1/all/v/7167,7168/p/all/c11046/all/d/v7167%205,v7168%205' %>% 
  sidrar::get_sidra(api = .) %>% 
  mutate(date = parse_date(`Mês (Código)`, format = '%Y%m')) %>% 
  dplyr::select(date, "Variável", "Tipos de índice", Valor) %>% 
  pivot_wider(id_cols = date,
              names_from = c("Variável", "Tipos de índice"),
              values_from = Valor) %>% 
  `colnames<-`(names) %>% 
  dplyr::select(date, receita, receita_sa, volume, volume_sa) %>% 
  as_tibble()



## Criar métricas --------------
tabpms =
  tabpms %>%
  mutate(margem_receita = (receita_sa/lag(receita_sa,1)-1)*100) %>%
  mutate(margem_volume = (volume_sa/lag(volume_sa,1)-1)*100) %>%
  mutate(interanual_receita = (receita/lag(receita,12)-1)*100) %>%
  mutate(interanual_volume = (volume/lag(volume,12)-1)*100) %>%
  mutate(anual_receita = acum_i(receita,12)) %>%
  mutate(anual_volume = acum_i(volume,12))

## Wide para long
tabpms_long =
  tabpms %>%
  gather(variavel, valor, -date)

## Dados de Pernambuco ---------------------

# Coleta e Tratamento dos Dados ---------------------

tabpms_pe = '/t/5906/n3/26/v/7167,7168/p/all/c11046/all/d/v7167%205,v7168%205' %>% 
  sidrar::get_sidra(api=.) %>% 
  mutate(date = parse_date(`Mês (Código)`, format = '%Y%m')) %>% 
  dplyr::select(date, "Variável", "Tipos de índice", Valor) %>% 
  pivot_wider(id_cols = date, 
              names_from = c("Variável", "Tipos de índice"),
              values_from = Valor) %>% 
  `colnames<-`(names) %>% 
  dplyr::select(date, receita, receita_sa, volume, volume_sa) %>% 
  as_tibble()


## Criar métricas -------------------
  
tabpms_pe =
  tabpms_pe %>%
  mutate(margem_receita = (receita_sa/lag(receita_sa,1)-1)*100) %>%
  mutate(margem_volume = (volume_sa/lag(volume_sa,1)-1)*100) %>%
  mutate(interanual_receita = (receita/lag(receita,12)-1)*100) %>%
  mutate(interanual_volume = (volume/lag(volume,12)-1)*100) %>%
  mutate(anual_receita = acum_i(receita,12)) %>%
  mutate(anual_volume = acum_i(volume,12))

## Wide para long
tabpms_long =
  tabpms_pe %>%
  gather(variavel, valor, -date)



```

```{r pmc}

names <- c('date', 'receita', 'volume', 'receita_sa', 'volume_sa')

# Coleta e Tratamento dos Dados ---------------------

ampliado_pe = '/t/8881/n3/26/v/7169,7170/p/all/c11046/all/d/v7169%205,v7170%205' %>% 
  sidrar::get_sidra(api=.) %>% 
  mutate(date = parse_date(`Mês (Código)`, format = '%Y%m')) %>% 
  dplyr::select(`Variável`, date, `Tipos de índice`, Valor) %>% 
  spread(`Variável`, Valor) %>% 
  pivot_wider(id_cols = date,
              names_from = 'Tipos de índice',
              values_from = c('PMC - Número-índice (2022=100)',
                              'PMC - Número-índice com ajuste sazonal (2022=100)')) %>% 
  `colnames<-`(names) %>% 
  dplyr::select(date, receita, receita_sa, volume, volume_sa) %>% 
  as_tibble()



## Criar métricas de variação do Comércio ampliado ------------

ampliado_pe = 
  ampliado_pe %>%
  mutate(margem_receita = (receita_sa/lag(receita_sa,1)-1)*100) %>%
  mutate(margem_volume = (volume_sa/lag(volume_sa,1)-1)*100) %>%
  mutate(interanual_receita = (receita/lag(receita,12)-1)*100) %>%
  mutate(interanual_volume = (volume/lag(volume,12)-1)*100) %>%
  mutate(anual_receita = acum_i(receita,12)) %>%
  mutate(anual_volume = acum_i(volume,12))


## Transformar de wide para long --------------
ampliado_long_pe = 
  ampliado_pe %>%
  gather(variavel, valor, -date)


```


 
::: {.grid}

::: {.g-col-7}

## Pesquisa Industrial Mensal (PIM)

- Em abril, o crescimento econômico foi impulsionado pelos três principais setores da economia, diferente do que vimos no início do ano. No entanto, a incerteza econômica e os juros altos por mais tempo podem afetar a atividade ao longo do ano. Embora o mercado de trabalho ainda esteja forte, o aumento dos salários pode perder força se a inflação subir e as expectativas piorarem.

- Os resultados apresentados na tabela ao lado refletem o desempenho da indústria em Pernambuco e nos demais estados do Nordeste, além de sua média agregada. Pernambuco teve o segundo melhor desemprenho do país na Pesquisa Industrial desse mês. A variação em relação ao mês anterior foi de 12.2% a maior do nordeste. 
 
- O mesmo destaque é válido ao observar os resultados em comparação com o mesmo período no ano anterior (variação interanual), com um crescimento ligeiramente superior a 13%. Embora no Brasil, A indústria teve queda de 0,5% no mês, maior que o consenso de mercado (-0,4%).
 
::: {.callout-note}
 
### **Conceito**

Sobre a PIM: Produz indicadores de curto prazo relativos ao comportamento do produto real da indústria, tendo como unidade de investigação a empresa formalmente constituída cuja principal fonte de receita seja a atividade industrial.
:::
 

::: 

:::{.g-col-5}

```{r}


# Tabela resumo dados na comparação interanual
interanual_data %>%
  tail() %>%
  kable(align = 'c', 
      digits=2, 
      col.names = c('Mês', 'Pernambuco', 'Ceará','Bahia', 
                    'Nordeste'),
      caption='Produção Industrial: variação interanual')



```


```{r}

margem_data %>%
  tail() %>%
  kable(align = 'c', 
      digits=2, 
      col.names = c('Mês', 'Pernambuco', 'Ceará','Bahia', 
                    'Nordeste'),
      caption='Produção Industrial: variação na Margem')

```


```{r}

colours_4 <- c("darkblue", "darkgray", "darkred", "black")



last_obs_comp <- interanual_data_long %>% 
  filter(variavel %in% c('pim_pe', 'pim_ce', 'pim_ba', 'pim_ne')) %>% 
  group_by(variavel) %>% 
  filter(date == max(date)) %>% 
  ungroup()


interanual_data_long %>% 
  mutate(date = as.Date(date)) %>% 
  filter(variavel%in% c('pim_pe', 'pim_ce', 'pim_ba', 'pim_ne')) %>% 
  ggplot()+
  geom_line(aes(x=date, y=valor, colour = variavel), size = 0.8)+
  scale_colour_manual(values = colours_4)+
    scale_x_date(breaks = pretty_breaks(n = 8), limits = c(as.Date("2019-01-01"), as.Date("2023-12-31")))+
  theme_classic()+
  theme(legend.position = 'top',
        strip.text = element_text(size = 10, face = 'bold')) +
  labs(x = '', y = 'valor',
       title = 'Variação Interanual',
       caption = foot_ibge)

```

:::
::: {.g-col-7}

## Pesquisa Mensal de Serviços (PMS)

- O resultado nacional de abril foi melhor que a expectativa do mercado, que era de 0,2%. A variação anual foi de 5,3%, devido à base de comparação fraca (queda de 2,2% em abril de 2023) e ao fato de abril deste ano ter mais dias úteis.

- O desempenho anual do setor de serviços em Pernambuco também foi positivo, tanto na receita quanto no volume, registrando saldo positivo em todas as métricas observadas. Destaca-se a variação em comparação com o mesmo período do ano anterior (interanual), que foi de 8,14% na receita e 6,63% no volume.

::: {.callout-note}
 
### **Conceito**

A Pesquisa Mensal de Serviços produz indicadores que permitem acompanhar o comportamento conjuntural do setor de serviços no País, investigando a receita bruta de serviços nas empresas formalmente constituídas, com 20 ou mais pessoas ocupadas, que desempenham como principal atividade um serviço não financeiro, excluídas as áreas de saúde e educação.
:::

::: {.callout-note}
 
**Interaja com as tabelas ao lado, para observar os resultado**

:::

:::



:::{.g-col-5}

::: panel-tabset
### Variação da Receita 

```{r}
tabpms %>%
  select(date, margem_receita, interanual_receita,
         anual_receita) %>%
  tail() %>%
  kable(digits=2,
        col.names = c('Data', 'Margem', 'Interanual', 'Anual'),
        caption='Pesquisa Mensal de Serviços: Variações da Receita')


```

###  Variações do Volume

```{r}
tabpms %>%
  select(date, margem_volume, interanual_volume,
         anual_volume) %>%
  tail() %>%
  kable(digits=2,
        col.names = c('Data', 'Margem', 'Interanual', 'Anual'),
        caption='Pesquisa Mensal de Serviços: Variações do Volume')
```

### Visualização 

```{r}
tabpms_long %>%
  filter(variavel %in% unique(tabpms_long$variavel)[5:10]) %>%
  ggplot(aes(x=date, y=valor, colour=variavel))+
  geom_line(size=.8)+
  geom_hline(yintercept=0, colour='black', linetype='dashed')+
  facet_wrap(~variavel, scales='free')+
  theme_classic()+
  theme(legend.position = 'none')+
  labs(x='', y='', 
       title='Pesquisa Mensal de Serviços',
       caption= foot_ibge)
```

:::
:::

::: {.g-col-7}

## Pesquisa Mensal do Comércio (PMC)

- No resultado nacional, as vendas no varejo cresceram 0,9%, abaixo da expectativa do mercado de 1,7%. Comparado a abril de 2023, o índice cresceu 2,2%. No acumulado do ano, o crescimento foi de 4,9%, o melhor resultado para abril desde 2014. 

- O desempenho em Pernambuco durante o ano continua positivo, com um resultado de 7,63% na receita e de 6,07% no volume. O único resultado negativo foi referente à margem (comparação com o mês anterior), ambos negativos. 

- Ao analisarmos os setores, os destaques são: Livros, jornais, revistas e papelaria, Veículos, motocicletas, partes e peças, e Móveis. (**Consultar valores na tabela ao lado**)


::: {.callout-note}
 
### **Conceito**

A Pesquisa Mensal de Comércio produz indicadores que permitem acompanhar o comportamento conjuntural do comércio varejista no País, investigando a receita bruta de revenda nas empresas formalmente constituídas, com 20 ou mais pessoas ocupadas, e cuja atividade principal é o comércio varejista. A pesquisa foi iniciada em janeiro de 1995, apenas na Região Metropolitana do Rio de Janeiro, produzindo indicadores de faturamento real e nominal, pessoal ocupado e salários e outras remunerações.

:::


:::

:::{.g-col-5}
::: panel-tabset
### Margem

```{r}
ampliado_pe %>%
  dplyr::select(date, margem_receita, margem_volume) %>%
  tail() %>%
  kable(digits = 2,
        col.names = c('Date', 'Receita', 'Volume'),
        align='c',
        caption='PMC: números-índices e variações marginais') 

```

### Interanual

```{r}

ampliado_pe %>%
  dplyr::select(date, interanual_receita, interanual_volume) %>%
  tail() %>%
  kable(digits = 2,
        col.names = c('Date', 'Receita', 'Volume'),
        align='c',
        caption='PMC: números-índices e variações interanuais') 



```

### Anual 

```{r}

ampliado_pe %>%
  dplyr::select(date, anual_receita, anual_volume) %>%
  tail() %>%
  kable(digits = 2,
        col.names = c('Date', 'Receita', 'Volume'),
        align='c',
        caption='PMC: números-índices e variações anuais') 


```
:::

::: panel-tabset

### Margem

```{r}
labels = as_labeller(c(margem_receita= 'Receita', 
                       margem_volume= 'Volume'))

ampliado_long_pe %>%
  filter(date > '2023-07-01',
         variavel %in% c('margem_receita', 'margem_volume')) %>%
  ggplot(aes(x=date, y=valor, colour=variavel))+
  geom_bar(aes(colour=variavel, fill=variavel), 
           stat='identity')+
  facet_wrap(~variavel, scales='free', labeller = labels)+
  theme_minimal()+
  scale_fill_manual(values=c('#1320d4', '#0ce8e4'))+
  scale_colour_manual(values=c('#0acdf0', '#91b8bd'))+
  scale_x_date(breaks = date_breaks('1 month'),
               labels = date_format("%b/%Y"))+
  theme_classic()+
  geom_hline(yintercept=0, colour='black', linetype='dashed')+
  theme(legend.position = 'none',
        strip.text = element_text(size=10, face='bold'),
        axis.text.x = element_text(angle = 45, hjust=1),
        plot.title = element_text(size=10, face='bold'))+
  labs(x='', y='',
       title='Comércio Varejista: variação marginal PE (%)',
       caption=foot_ibge)
```

### Interanual (%)

```{r}
labels = as_labeller(c(interanual_receita= 'Receita', 
                       interanual_volume= 'Volume'))

ampliado_long_pe %>%
  filter(date > '2023-07-01',
         variavel %in% c('interanual_receita', 'interanual_volume')) %>%
  ggplot(aes(x=date, y=valor, colour=variavel))+
  geom_line(aes(colour=variavel, fill=variavel), 
           size=.8)+
  facet_wrap(~variavel, scales='free', labeller = labels)+
  theme_minimal()+
  scale_fill_manual(values=c('darkblue', 'darkgray'))+
  scale_colour_manual(values=c('darkblue', 'darkgray'))+
  scale_x_date(breaks = date_breaks('1 month'),
               labels = date_format("%b/%Y"))+
  geom_hline(yintercept=0, colour='black', linetype='dashed')+
  theme_classic()+
  theme(legend.position = 'none',
        strip.text = element_text(size=10, face='bold'),
        axis.text.x = element_text(angle = 45, hjust=1),
        plot.title = element_text(size=10, face='bold'))+
  labs(x='', y='',
       title='Comércio Varejista: variação interanual PE(%)',
       caption=foot_ibge)

```

### Anual 

```{r}
labels = as_labeller(c(anual_receita= 'Receita', 
                       anual_volume= 'Volume'))

ampliado_long_pe %>%
  filter(date > '2022-01-01',
         variavel %in% c('anual_receita', 'anual_volume')) %>%
  ggplot(aes(x=date, y=valor, colour=variavel))+
  geom_line(aes(colour=variavel, fill=variavel), 
           size=.8)+
  facet_wrap(~variavel, scales='free', labeller = labels)+
  theme_minimal()+
  scale_fill_manual(values=c('darkblue', 'darkgray'))+
  scale_colour_manual(values=c('darkblue', 'darkgray'))+
  scale_x_date(breaks = date_breaks('6 month'),
               labels = date_format("%b/%Y"))+
  geom_hline(yintercept=0, colour='black', linetype='dashed')+
  theme(legend.position = 'none',
        strip.text = element_text(size=10, face='bold'),
        axis.text.x = element_text(angle = 45, hjust=1),
        plot.title = element_text(size=10, face='bold'))+
  labs(x='', y='',
       title='Comércio Varejista: variação anual PE (%)',
       caption=foot_ibge)

```

:::

:::{.g-col-5}
:::

```{r}
## PMC por Atividade Pernambuco 
  
## Atividades - Sem Ajuste Sazonal - Receita
ativ_rec = get_sidra(api='/t/8883/n3/26/v/7169/p/all/c11046/56735/c85/all/d/v7169%205') %>%
  mutate(date = parse_date(`Mês (Código)`, format = '%Y%m')) %>%
  dplyr::select(date, Atividades, Valor) %>%
  spread(Atividades, Valor) %>%
  rename(`Artigos farmacêuticos` = "Artigos farmacêuticos, médicos, ortopédicos, de perfumaria e cosméticos") %>%
  rename(`Materiais para escritório` = "Equipamentos e materiais para escritório, informática e comunicação") %>%
  rename(`Hipermercados, supermercados e outros` = "Hipermercados, supermercados, produtos alimentícios, bebidas e fumo") %>%
  tibble::as_tibble() %>% 
  drop_na()


## Variação Interanual 

inter_rec = ts(ativ_rec[,-1], start=c(year(ativ_rec$date[1]),
                                      month(ativ_rec$date[1])), 
               freq=12)
inter_rec = (inter_rec/stats::lag(inter_rec,-12)-1)*100 
colnames(inter_rec) <- colnames(ativ_rec[,-1])

## Transformar wide para long
inter_rec_long = tk_tbl(inter_rec, preserve_index = TRUE, 
                        rename_index ='date') %>%
  gather(variavel, valor, -date)

## Variação Acumulada da Receita 


### Variação acumulada em quatro trimestres - Receita
anual_rec = acum_i(ts(ativ_rec[,-1], start=c(year(ativ_rec$date[1]),
                                      month(ativ_rec$date[1])), 
               freq=12),12) %>%
  as_tibble() %>%
  mutate(date = ativ_rec$date) %>%
  dplyr::select(date, everything())

anual_rec_long = 
  anual_rec %>%
  gather(variavel, valor, -date)


inter_rec %>%
  as_tibble() %>%
  tail(1) %>%
  t() %>%
  kable(digits = 2,
        align='c',
        caption='Variações interanuais de Receita')
```

:::
:::
:::
